臺灣高等法院臺南分院刑事判決　　　　　 九十三年度上更(一)字第六一號　　 潛
　　　上　訴　人　臺灣臺南地方法院檢察署檢察官
　　　上　訴　人
　　　即　被　告　乙　○　○
　　　選任辯護人　查　名　邦　律師
右上訴人因被告違反貪污治罪條例案件，不服臺灣臺南地方法院九十二年度訴字第一
一七號中華民國九十二年五月二日第一審判決（起訴案號：臺灣臺南地方法院檢察署
九十一年度偵字第九五二六號），提起上訴，經本院判決後，由最高法院發回更審，
本院判決如左：
      主      文
原判決關於乙○○部分撤銷。
乙○○依據法令從事公務之人員，對於職務上之行為，收受賄賂，處有期徒刑肆年，
褫奪公權年。犯罪所得新台幣伍萬元應予追繳沒收，如全部或一部無法追繳時，應
以其財產抵償之。
      事      實
一、乙○○係前台南市警察局第三分局刑事組小隊長，掌理刑事案件偵查暨預防犯罪
    ，為依據法令從事公務之人員。因於民國（下同）八十九年九月二十七日十時許
    ，（時任職台南市警察局刑事警察隊偵三組）在台南縣永康市○○街一六五巷二
    二號三樓之二，查獲甲○○、黃清舜（甲○○之弟）違反毒品危害防制條例案件
    ，從甲○○身上查扣海洛因十二包，而懷疑甲○○可能涉有販賣第一級毒品海洛
    因之行為。竟基於對於職務上行為要求賄賂之犯意，利用對犯罪行為有調查之職
    務機會，放話予甲○○：「如果不去找他，就要查緝其販賣第一級毒品海洛因之
    行為」等語。甲○○得知上情恐遭查緝糾纏，乃與乙○○連絡，相約於九十年五
    、六月間某日，在台南市○○路「老地方餐廳」見面，乙○○為免啟人疑竇，遂
    囑好友徐安德前往，將甲○○帶往台南市○○路○段二二○巷四四弄二號徐安德
    住處與之見面，乙○○同意收受甲○○所交付之賄款，不再繼續查緝，並將甲○
    ○交予徐安德即由徐安德置放於其住處房（亦係餐廳）餐桌上之新台幣（下同
    ）五萬元取走，對於職務上之行為，收受甲○○所交付五萬元之賄賂（甲○○所
    犯行賄罪部分，業經原審法院判處免刑確定）。
二、案經臺灣臺南地方法院檢察署檢察官自動檢舉偵查起訴。
      理      由
一、訊據上訴人即被告乙○○矢口否認有職務收受賄賂犯行，辯稱：甲○○是伊擔任
    小隊長時之線民，幫助伊破獲很多強盜及毒品案件，伊沒有包庇她，因之前被伊
    抓到她與她弟弟吸毒的事，當時沒有毒品反應，完全不知道她有販賣毒品的事。
    徐安德是我很多年的朋友，九十年五、六月間某日，至徐安德家裡查訪時，正好
    遇甲○○，至於他們所說的五萬元置放於何處，伊根本沒有看到，他們說伊拿走
    五萬元，顯然是栽贓云云。
二、經查：
(一)前揭被告乙○○收受五萬元賄賂事實，迭據甲○○於警訊、偵查中、原審及本院
    前後審調查時供述綦詳。據甲○○於九十一年九月十二日警訊時供稱：「自從我
    那次被他抓後（八十九年九月二十七日十時許，在台南縣永康市○○街一六五巷
    二二號三樓之二被查獲），他認為我有在從事販賣毒品予他人施用之不法行為，
    所以就四處放話『如果不出來找他，他一定要抓我到案為止』，所以我在九十年
    五、六月間，透過朋友叫綽號『安德』（指徐安德）居中協調，當日我與乙○○
    本來約在公園路『老地方西餐廳』，『簡』（指乙○○）不敢去，於是他請『安
    德』去『老地方西餐廳』，『安德』旋即帶我到他家裡，我就拿五萬元給『安德
    』，由『安德』將那五萬元拿進去屋內廚房桌上給『簡』，『安德』就出來點頭
    告訴我『好了』，請我先回去，後來大家就均以電話相互連絡。」、「因為之前
    我有在吸毒，為避免他取締我，所以主動告訴他，請他不要找我麻煩。」（見九
    五二六號偵查卷第一宗第十頁正反面），於偵查中及原審均供稱：警訊所述實在
    （見上開偵查卷第十三頁、一審卷第四十頁），於本院前審調查時供稱：「（你
    是否有販賣毒品？）有，被求刑二十年，原審九十二年七月十六日要宣判。」「
    （八十九年九月二十七日十時許，乙○○在台南縣永安街一六五巷二二號三樓之
    二，查獲你與你弟弟販賣毒品？）是的。」「（九十年五、六月間乙○○得知你
    有販賣毒品，你知道乙○○放話，說『如果不去找他，就要查緝你販賣第一級毒
    品海洛因的行為』，你恐遭查緝販毒行為，你與乙○○聯絡，並約訂九十年五、
    六月間某日在台南市○○路『老地方餐廳』見面，乙○○為免啟人疑竇，遂使好
    友徐安德前往，徐安德將你帶到他的住處與乙○○見面，你即將五萬元交給徐安
    德，徐安德將五萬元放在餐廳桌上，由乙○○取走，有何意見？）我有拿五萬元
    給徐安德，徐安德就進到他廚房（亦係餐廳）放在桌上，．．我拿五萬元給徐安
    德時，當時乙○○與我在客廳，徐安德出來向我說事情辦好了，叫我先回去，我
    是有看到徐安德將五萬元放在餐桌上，他出來我與乙○○還在客廳坐，乙○○是
    否有拿去我沒有看到，我回去之後隔了兩三天我去找他，他說事情已經辦好了。
    」「（乙○○到處放話，你如何知道？）是向我買藥的那些吸毒的人向我講的，
    說乙○○在找我。」、「（你如何聯絡到乙○○？）我原來就認識徐安德，我有
    乙○○的電話，我是問徐安德的，他有乙○○的電話，我與乙○○聯絡是以電話
    約在『老地方餐廳』的，結果乙○○沒有去。」「（你第一次見到乙○○是否在
    徐安德家裡？）我第一次見到乙○○是我被捉到毒品，在徐安德家是第二次見面
    。」（見本院上訴卷第五十至五十二頁），於本院本審亦供稱確實有將五萬元交
    給徐安德（見本院上更一卷第一二三頁），核與證人徐安德於九十一年九月二十
    六日偵查中證稱：「乙○○對我說『米粉』（指甲○○）與他約在『老地方餐廳
    』吃飯，他不方便去，叫我去問她有什麼事，到我家去說，『米粉』與我回去我
    家，『米粉』拿五萬元給我，叫我交給乙○○，我將五萬元放在我家後面餐廳（
    亦係房）桌上，乙○○把錢拿去。」「（『米粉』有向你說，她為何要送五萬
    元給乙○○﹖）乙○○常去找『米粉』，找得很緊，『米粉』說乙○○可能知道
    其在販賣毒品，所以找她找得很緊，拿錢給乙○○是要他放鬆一點，這是我們三
    人在我家見面時甲○○向我說的，．．。」等語相符（見九五二六號偵查卷第一
    宗第八十一頁正反面）。又證人徐安德於原審證稱：「（如何認識乙○○？）我
    是在乙○○在我們住處擔任管區而認識的。」「（甲○○曾經在警訊、偵訊及本
    院審理時供稱她曾經在你家中拿了五萬元，拜託你將五萬元的賄款交給乙○○，
    此事是否屬實？提示並告以要旨）確有此事，但是我不知道那五萬元是做何用途
    。」「（甲○○拿五萬元給你時，她如何說？）她只交代我將錢拿給乙○○而已
    ，而且我也只是放在桌上，乙○○自己拿走的，當時我與甲○○、乙○○三人在
    喝茶，後來乙○○就自己將五萬元拿走。」等語明確（見一審卷三十九頁），被
    告乙○○亦於警訊時供稱：「我當時僅在徐安德家聊天，甲○○當時也有在場。
    」（見上開偵查卷第一一四頁），於原審供稱：「當天我們三人確實有在徐安德
    家中泡茶沒有錯，．．。」（見一審卷第四十頁），足證被告乙○○確有拿走甲
    ○○轉交予徐安德放在房（亦係餐廳）餐桌上之賄款五萬元無疑。
(二)證人徐安德雖於本院前審調查時供認受被告乙○○之託，到「老地方餐廳」帶甲
    ○○回其住宅與被告乙○○見面，甲○○有交付五萬元等情，惟避重就輕，先於
    九十二年七月二十五日調查時改稱：「（你放在桌上五萬元是否乙○○拿走？）
    我沒有看到。」「（五萬元那裡去？）那天在我家泡茶，我們三人在那邊坐，我
    也不知道是誰拿走，那麼久了，我也不知道了。」推稱未看見被告乙○○拿走放
    在房（亦係餐廳）餐桌上之賄款五萬元，不知道該五萬元是何人拿走，並稱其
    父在客廳看電視，泡茶地方與客廳有屏風隔開（見本院上訴卷第六十九頁），再
    於九十二年八月八日調查時改稱：「錢有可能我父親拿走，因我要錢給父親都放
    在餐廳（桌）上，有時給三萬元、五萬元不一定，每個月我都有拿錢給我父親。
    」（見本院上訴卷第八十一頁），試圖幫被告乙○○將放在房（亦係餐廳）餐
    桌上五萬元拿走之事，推給其父徐大盾不明究裏拿走。惟本院前審於九十二年八
    月八日亦傳訊徐安德之父徐大盾到庭，經與徐安德隔別訊問時，徐大盾證稱：「
    （是否認識乙○○？）他是我們地方的管區，認識一次後，就很少再看到了。」
    「（九十年五、六月乙○○是否有去你家？）我沒有看過。」「乙○○在這邊當
    管區，我見過一次之後就沒有再看到了，因他不曉得調到那裡去。」「（九十年
    五、六月徐安德帶一個女孩去你家你是否知道？）不知道。」「（平常你兒子是
    否有錢給你？）有。有時三、四千元也有三、五萬元或十萬元都有，我都寄放農
    會，我如果不在家，他就放在餐廳桌上。」（見本院上訴卷第八十一、八十二頁
    ），核與徐安德所供不符，證實證人徐安德帶甲○○回家與被告乙○○會面當時
    ，其父徐大盾並不在家，尚無徐安德所述其父在客廳看電視之情事，且經本院向
    台市農會調取徐大盾於該農會九十年五、六月間之存款資料，僅有於九十年五月
    十二日存入現金二萬五千元之紀錄，有台南市農會九十三年四月七日九三南市農
    信字第八九九號函附徐大盾存款明細足憑（見本院上更一卷第八十七、八十八頁
    ），是證人徐安德於本院前審調查時翻異前供之所為上開供述，顯係故為迴護被
    告乙○○之詞，不足採信。被告乙○○辯護人請求再傳訊徐安德核非必要。
(三)被告乙○○辯稱：甲○○是伊擔任小隊長時之線民，幫助伊破獲很多強盜及毒品
    案件云云，甲○○亦不否認為被告乙○○線民，曾提供線報予被告乙○○（見本
    院上更一卷第一二一頁），但據甲○○供稱：「（你第一次見到乙○○是否在徐
    安德家裡？）我第一次見到乙○○是我被捉到毒品，在徐安德家是第二次見面。
    」（見本院上訴卷第五十二頁），係於八十九年九月二十七日十時許，為被告乙
    ○○（時任職台南市警察局刑事警察隊偵三組）在台南縣永康市○○街一六五巷
    二二號三樓之二，查獲甲○○與其弟黃清舜違反毒品危害防制條例案件，並從甲
    ○○身上查扣海洛因十二包時，甲○○始第一次見到被告乙○○，本件被告乙○
    ○收受甲○○送至徐安德家之五萬元時，為第二次見到被告乙○○。甲○○再供
    稱：「（被告何時採用你當線民？）是在交五萬元給徐安德轉交給被告後，我就
    開始當被告之線民了。」（見本院上更一卷第一二一頁），乃係被告乙○○第二
    次見到甲○○，收受甲○○送至徐安德家之五萬元後，始吸收甲○○為線民，是
    被告乙○○辯稱：甲○○是伊擔任小隊長時之線民等語，仍難為被告乙○○未收
    受甲○○五萬元之有利證明。況被告乙○○吸收甲○○為線民，幫忙提供其他犯
    罪資訊，供被告乙○○辦案之積效，依社會常理，理應係被告乙○○提供酬庸予
    甲○○，而不是甲○○送款項予被告乙○○？且甲○○稱：「（當線民有無好處
    ？）沒有好處，因他知道我在吸毒，只要他不再捉我就好了。」（見本院上更一
    卷第一二一頁），當線民可免吸毒被被告乙○○查辦之疑慮，甲○○如未為被告
    乙○○收受送至徐安德家之五萬元，怎會於檢察官監聽其電話後，予以陳述出來
    （本件係檢察官發覺被告乙○○可疑，核發監聽票監聽被告乙○○及甲○○電話
    多時，始自動檢舉偵查，非為甲○○舉發）？是被告所辯，純係卸責之詞，不足
    採信。
(四)被告乙○○之選任辯護人於原審調查時具狀辯稱：被告雖曾於八十九年九月二十
    七日查獲甲○○、黃清舜姊弟施用毒品案，經將該案移送地檢署，但因甲○○之
    尿液呈毒品陰性反應，故其施用、持有毒品均未經檢察官起訴，且甲○○又不可
    能自行向被告坦承犯行，則被告如何會知其有販賣毒品行為等語（見一審卷第四
    十七頁）。依卷內資料顯示，台南市警察局警員於八十九年九月二十七日十時許
    ，經持檢察官搜索票，在台南縣永康市○○街一六五巷二十二號三樓之二，自甲
    ○○身上查獲海洛因十二包，並由黃清舜身上查得注射針筒一支、含海洛因殘渣
    之空袋一個、含血衛生紙一張，因而將甲○○、黃清舜以涉犯毒品危害防制條例
    第十一條第一項之持有第一級毒品罪嫌移送臺灣臺南地方法院檢察署偵辦。嗣經
    檢察官偵查結果，以甲○○於查獲當日經警採取其尿液送檢驗並無毒品反應，且
    其之將海洛因藏匿於身上，旨在隱匿關於其弟黃清舜刑事案件之證據，其主觀上
    並無持有之故意，乃將甲○○依涉有刑法第一百六十五條之隱匿證據罪嫌提起公
    訴，而關於甲○○被移送涉犯持有第一級毒品罪嫌部分，則不另為不起訴處分等
    情，有台南市警察局南市警刑偵字第六一四號移送書、臺灣臺南地方法院檢察署
    檢察官八十九年度毒偵字第二四八六號起訴書影本在案可證（見上開毒偵字第二
    四八六號影印卷第一頁、第十九頁），似不能看出甲○○有販賣海洛因之行為。
    然被告乙○○查獲該案件時，從甲○○身上查扣海洛因十二包，直覺反應可能甲
    ○○涉有販賣第一級毒品海洛因之行為；又甲○○於此案縱未經查獲有吸食海洛
    因或販賣海洛因之行為，而甲○○於本院前審調查時供稱：「（你是否有販賣毒
    品？）有，被求刑二十年，原審九十二年七月十六日要宣判。」（見本院上訴卷
    第五十頁），甲○○確有販賣海洛因之行為，僅未被查獲販賣證據而已，是甲○
    ○於九十一年九月十二日警訊時供稱：「自從我那次被他抓後（八十九年九月二
    十七日十時許，在台南縣永康市○○街一六五巷二二號三樓之二被查獲），他認
    為我有在從事販賣毒品予他人施用之不法行為。」認被告乙○○懷疑甲○○可能
    涉有販賣第一級毒品海洛因之行為，乃人之常理，甚可採信。辯護人以事後檢察
    官調查結果甲○○無販賣第一級毒品海洛因罪嫌，遽論被告乙○○如何會知其有
    販賣毒品行為，殊不足採。
(五)另甲○○被查獲涉有販賣第一級毒品海洛因予蔡寶利、林進雄等人乙節，係被告
    乙○○所屬之台南市警察局第三分局，於九十一年三月七日二十一時三十分許在
    台南市○○街○段一○六巷五虎將軍廟邊，自林進雄身上查獲海洛因四包，嗣於
    警訊時，林進雄供稱其海洛因係向綽號「阿良」者購買（見九十一年度毒偵字第
    一二三八號影印卷林進雄之九十一年三月七日警局偵訊筆錄）；再於九十一年五
    月十日二十二時十分許在台南市○○區○○路四段八二六號後面魚塭工寮內，查
    獲蔡寶利所有海洛因四十包等物，嗣於警局訊問時，蔡寶並供稱其海洛因係向綽
    號「阿珠姨」者購買（見九十一年度毒偵字第六六七號影印卷附台南市警察局第
    三分局南市警三刑偵字第九一○號移送書、蔡寶利之九十一年五月十日警局偵訊
    筆錄）；再查得甲○○涉嫌於九十年八月九日及自九十一年一月間起，連續販賣
    海洛因予黃國泰、王致良、蔡寶利等人，此經臺灣臺南地方法院檢察署檢察官以
    九十一年度偵字第九○五八號等起訴書提起公訴，亦有該起訴書存卷可稽（見九
    十一年度偵字第九五二六號卷第二宗第一一二頁至第一二○頁），其情節均發生
    於九十年五、六月之前，故被告乙○○於九十年五、六月間根本不可能因王致良
    、蔡寶利、林進雄施用海洛因案而得知甲○○有販賣海洛因之事，起訴書認「被
    告乙○○於九十年五、六月間因職司刑事案件偵查而得知甲○○、王致良、蔡寶
    利、林進雄等有施用海洛因行為。」原審判決認「被告乙○○於九十年五、六月
    間因職司刑事案件偵查而得知王致良、蔡寶利（綽號伍仔）、林進雄（綽號豬公
    仔）等平日有施用第一級毒品海洛因之行為，並得知甲○○涉有販賣第一級毒品
    海洛因予蔡寶利、林進雄等人。」均與事實不符，純屬有誤。是被告乙○○於九
    十年五、六月間尚無因偵查刑案而得知王致良、蔡寶利、林進雄等平日有施用海
    洛因之行為，而得知甲○○涉有販賣海洛因予蔡寶利、林進雄等人情事，自無於
    九十年五、六月間，明知甲○○涉有販毒予蔡寶利、林進雄等人，而違背職務不
    予查緝甲○○之行為。且被告乙○○一再否認明知甲○○涉有販毒行為，甲○○
    亦供稱：「（你怎知被告知道你在吸毒或販毒？）被告知不知道，我不知道，這
    是我的感覺。」（見本院上更一卷第一二二頁），本件既無證據足資證明被告乙
    ○○明知甲○○涉有販毒行為，被告乙○○自無因收受甲○○五萬元，違背職務
    不予查緝甲○○販毒行為之餘地，是本件乃係被告乙○○於八十九年九月二十七
    日十時許（時任職台南市警察局刑事警察隊偵三組），在台南縣永康市○○街一
    六五巷二二號三樓之二，查獲甲○○與其弟黃清舜違反毒品危害防制條例案件，
    從甲○○身上查扣海洛因十二包，而懷疑甲○○可能涉有販賣第一級毒品海洛因
    之行為，而利用對於犯罪有調查之職務行為，收受甲○○五萬元之賄賂足明。
(六)綜上所述，證人甲○○於警訊、偵查中、原審及本院調查時迭次供述曾於徐安德
    家中交付五萬元賄款予乙○○收受之事實，核與證人徐安德於偵查中及原審供述
    之情節相符，參酌被告乙○○自承其與證人徐安德係好朋友，而證人徐安德於原
    審亦供承乙○○從在其住處擔任管區警員後即認識，彼此是好朋友，益證證人徐
    安德於警訊、偵查中及原審之供述應無誣陷之理，足認被告乙○○確有收受甲○
    ○所交付之五萬元賄款無誤。惟被告乙○○於九十年五、六月間，收受甲○○之
    五萬元時，尚無證據證明知悉甲○○涉有販毒行為，且王致良、蔡寶利（綽號伍
    仔）、林進雄（綽號豬公仔）等人被查獲施用海洛因之行為，並進而查獲甲○○
    涉有販賣海洛因予蔡寶利、林進雄等人行為，係於九十一年三月或五月，即在九
    十年五、六月後之事，被告乙○○自不可能明知甲○○確有販毒行為，因收受甲
    ○○五萬元，違背職務不予查緝甲○○販毒行為之餘地，而係被告乙○○利用職
    務上之行為，收受甲○○五萬元之賄賂。則被告乙○○上開所辯，無非事後畏罪
    卸責之詞，不足採信。本件事證明確，被告犯行堪以認定。
三、核被告乙○○係台南市警察局第三分局刑事組偵查員兼小隊長，為貪污治罪條例
    第二條第一項所指之依據法令從事公務之人員，竟利用職務上之行為收受五萬元
    賄款，係犯貪污治罪條例第五條第一項第三款對於職務上之行為收受賄賂罪。公
    訴人認被告乙○○係成立貪污治罪條例第四條第一項第五款對於違背職務之行為
    收受賄賂罪，起訴法條尚有未洽，應予變更。又因被告身為警察小隊長，為有調
    查職務之人員，犯上開第五條第一項第三款對於職務上之行為收受賄賂罪，依貪
    污治罪條例第七條規定加重其刑。又被告乙○○所得之財物僅五萬元，情節尚非
    重大，依貪污治罪條例第十二條第一項規定減輕其刑，並依法先加後減。
四、原審予被告乙○○論罪科刑，固非無見。惟(一)被告係犯貪污治罪條例第五條第一
    項第三款對於職務上之行為收受賄賂罪，原判決認係成立貪污治罪條例第四條第
    一項第五款對於違背職務之行為收受賄賂罪，洵有違誤。(二)又查證人徐安德於本
    案從未接受調查站人員偵訊，原判決書第四頁第十四行稱「證人徐安德於調查站
    之供述應無誣陷之理」，尚非有據。(三)另原判決認定「被告於九十年五、六月間
    因職司刑事案件偵查而得知王致良、蔡寶利（綽號伍仔）、林進雄（綽號豬公仔
    ）等平日有施用第一級毒品海洛因之行為，並得知甲○○涉有販賣第一級毒品海
    洛因予蔡寶利、林進雄等人。」與事實不符，亦有不當。被告乙○○上訴意旨仍
    執陳詞否認此部分犯行，公訴人上訴意旨亦指摘此部分不當，雖均無足取。但原
    判決既有上揭可議之處，即無可維持，應由本院將原判決關於乙○○部分撤銷改
    判之。爰審酌被告身為警務人員，職司刑事案件偵查及犯罪預防工作，為社會治
    安之基石，不思戮力從公打擊犯罪，竟利用職務收受賄賂，有辱官箴，敗壞警紀
    ，嚴重損害公務員清廉節操及國家法紀，姑念其犯罪所得金額僅五萬元，及犯罪
    發後飾詞否認，不知悔改之態度等一切情狀，量處有期徒刑四年，並依貪污治罪
    條例第十七條及刑法第三十七條第二項規定，宣告褫奪公權三年，以資懲儆。被
    告犯罪所得之五萬元，應依貪污治罪條例第十條第一項之規定予以追繳沒收，如
    一部或全部無法追繳時，以其財產抵償之。
五、公訴意旨另以：被告乙○○自九十年五、六月間起至九十一年八月初止，連續在
    台南市延平市場對面鳳山宮附近，收受甲○○每月交付之賄款二萬元。乙○○食
    髓知味，又自九十一年初起，連續向甲○○要求行動電話手機，甲○○為與乙○
    ○維持關係而免遭追查，連續交付乙○○ＮＯＫＩＡ８２１０、ＭＯＴＯＲＯＬ
    ＡＶ８０８８、ＮＯＫＩＡ８２５０、及不知廠牌之手機四支予乙○○。再乙○
    ○於九十一年三月七日得知「台南市○○區○○街一○六巷五虎將軍廟旁有毒販
    交易毒品」之線報，乃於同日二十一時三十分許帶隊前往，查獲林進雄（綽號「
    豬公仔」）、方政吉（綽號「老猴義」）持有第一級毒品海洛因四小包（毛重○
    ．九公克），林進雄之女友得知後，打電話請甲○○幫忙，甲○○即拜託乙○○
    ，乙○○以：「交易中查到，很不好辦。」示意甲○○交付賄款，甲○○首肯後
    ，乙○○以林進雄涉嫌施用毒品製作筆錄，而未追查林進雄販賣毒品之罪嫌。翌
    日，甲○○約乙○○至台南市○○路某鱉店見面，將五萬元賄款交予乙○○收受
    。另台南市警察局第三分局於九十一年五月十日二十二時十分許，在台南市○○
    路○段八二六號後面魚塭工寮內，查獲蔡寶利（綽號伍仔）違反毒品危害防制條
    例案件，並查扣蔡寶利持有之第一級毒品海洛因○．三公克四十包、○．八公克
    一包、○．九公克二包，適當日台南市警察局第三分局刑事組由乙○○之小隊值
    班，乙○○遂打電話問甲○○：是否認識（伍仔）﹖若認識將予輕辦。甲○○乃
    答稱：「伍仔」我認識，可以放過他，就放過他。乙○○即以蔡寶利涉嫌施用毒
    品製作蔡寶利之筆錄，對蔡寶利持有第一級毒品海洛因四十三包涉有意圖販賣而
    持有之罪嫌，視若不見。之後乙○○遂向甲○○稱已將蔡寶利輕辦，要求甲○○
    交付賄款，甲○○乃交付二萬元賄款予乙○○收受，因認被告又涉有連續關於違
    背職務之行為收受賄賂之犯行云云。經查：
(一)公訴人認為被告涉有收受甲○○交付之行動電話及連續收受賄賂犯行，無非以甲
    ○○於偵查中之供述及參酌證人林進雄、方政吉係於九十一年三月七日二十一時
    三十分許，在台南市○○區○○街一○六巷五虎將軍廟旁，為被告等查獲持有第
    一級毒品海洛因四小包，有台南市警察局第三分局九十一年三月八日南警三刑偵
    字第一四五號刑事案件報告書影本在卷可按。證人林進雄證稱：「我當時手受傷
    包紮紗布，將毒品海洛因藏在紗布內，騎機車要去五虎將軍廟拜拜，在廟旁碰到
    搭計程車去的方政吉，方政吉坐在計程內與我聊天，有三、四個警察圍上來，我
    將海洛因丟在地。」等語。另證人方政吉證稱：「我搭計程車去五虎將軍廟拜拜
    ，我到時就碰到林進雄，我還坐在計程車內，過一會兒三、四個警察就來了，說
    我們吸毒要搜身。」等情。綜上證人林進雄、方政吉之上揭證言：證人林進雄既
    係去五虎將軍廟拜拜，攜帶海因前往做何用﹖且既已將海洛因藏在不易發現包紮
    之紗布內，何必將海洛因丟在地上，以利查緝﹖而證人方政吉亦係前往拜拜，然
    到達後未下計程車，卻坐在車內與林進雄聊天，豈不疑哉、怪哉﹗另證人陳俊旭
    （台南市警察局第三分局偵查員）證稱：林進雄、方政吉毒品案，是乙○○接獲
    線報指稱販毒，遂帶我們去埋伏等語；證人劉盈良（台南市警察局第三分局偵查
    員）：林進雄、方政吉毒品案線報是乙○○得知，我負責外面埋伏，乙○○描述
    嫌疑人之身高、特徵、歲數等，囑如果發現，就過去盤查等語。據上所述，被告
    乙○○應係接獲販毒之線報而前往查緝。又證人林進雄證稱：「毒品是向甲○○
    購買（甲○○販賣一級毒品海洛因另已起訴），自九十一年三、四月起購買。」
    ，嗣後改稱：查獲毒品是與甲○○至高雄，向「泰哥」郭浚宏（涉嫌販賣第一級
    毒品亦另提起公訴）購買。可知甲○○得知林進雄遭查獲後，為免遭查緝，遂與
    被告乙○○連絡，並允諾交付賄款，被告乙○○即未再追查，嗣後並收受甲○○
    所交付賄款五萬元，應屬無誤。又台南市警察局第三分局於九十一年五月十日二
    十二時十分許，在台南市○○路○段八二六號後面魚塭工寮內，查獲蔡寶利（綽
    號「伍仔」）持有第一級毒品海洛因○．三公克四十包、○．八公克一包、○．
    九公克二包，有台南市警察局第三分局九十一年五月十日南市警三刑偵字第○三
    ○三號卷影本可憑。證人蔡寶利證稱（九十一年十月七日偵訊筆錄）：「被第三
    分局查獲當天，甲○○有去第三分局看我。」、「毒品是我與王致良（綽號『良
    仔』）、甲○○（『米粉』）去買的。」、「我有聽甲○○說過，每月給台南市
    警察局第三分局一警察每月二、三萬元。」等語。又依卷附甲○○使用0000
    000000號通聯，甲○○自九十一年五月十一日零時三十九分四十秒起陸續
    與乙○○連絡（0000000000、0000000000），足徵甲○○
    所供述：「蔡寶利九十一年五月十日被告查獲後，乙○○通知我，問我是否認識
    『伍仔』，他的意思是如果我認識，要輕辦，：：，當天凌晨（五月十一日凌晨
    ），我有去第三分局，乙○○帶我去看『伍仔』，乙○○叫我裝不認識。」等語
    非虛。且依蔡寶利為警查獲持有海洛因○．三公克四十包、○．八公克一包、○
    ．九公克二包，共有四十三包，依常理判斷，施用毒品者實無一次購買已分裝四
    十三包海洛因之理，然被告乙○○並未追查蔡寶利是否涉有意圖販賣而持有海洛
    因，卻通知甲○○是否認識蔡寶利，進而以蔡寶利涉嫌施用第一級毒品海洛因及
    持有等一級毒品而移送。可證明被告乙○○係利用職務，以不追查蔡寶利毒品來
    源及持有毒品之原因為由，向甲○○要求、收受賄賂，為其論罪之依據。惟訊之
    被告乙○○矢口否認有收受甲○○所交付之行動電話四支及收受甲○○自九十年
    五、六月間起至九十一年八月初止每月所交付之兩萬元賄賂，亦矢口否認收受由
    林進雄託甲○○所轉交之五萬元及由蔡寶利託甲○○所轉交之二萬元，就林進雄
    交付賄款部分辯稱：林進雄是我的線民，跟我配合才查獲多件毒品案的，我怎麼
    可能拿他的錢再去抓他等語；就蔡寶利交付賄款部分辯稱：蔡寶利案件不是我偵
    辦的，他被查獲當天是我們三分局刑事組當班，蔡寶利的筆錄是我製作的，且蔡
    寶利涉嫌施用毒品的部分是蔡寶利的母舅向第三分局安中派出所長官告稱：蔡寶
    利一直在施用毒品，應該抓他進勒戒所勒戒以斷其毒癮等語。
(二)按犯罪事實應依證據認定之，無證據不得推定其犯罪事實；又不能證明被告犯罪
    ，應諭知無罪之判決，刑事訴訟法第一百五十四條、第三百零一條第一項分別定
    有明文。次按告訴人之告訴，係以使被告受刑事訴追為目的，是其陳述是否與事
    實相符，仍應調查其他證據以資審認，倘其陳述尚有瑕疵，在未究明以前，非可
    遽採為論罪科刑之根據（最高法院五十二年台上字第一三○○號、六十一年台上
    字第三○九九號判例參照）。又證人之證言固非不得做為認定被告犯罪事實之唯
    一證據，惟須此項證言無瑕疵可指，且與事實相符者，始足當之，苟證人之證言
    有瑕疵時，即不得做為不利被告之唯一證據，此有最高法院四十六年台上四一九
    號判例可資參照。
(三)證人甲○○於警訊、偵查中雖供稱：為與乙○○隨時保持聯繫，有交付四支行動
    電話予乙○○，並自九十年五、六月間起迄九十一年八月初止，按月交付兩萬元
    賄賂予乙○○收受，亦分別受林進雄、蔡寶利之託，轉交五萬元及二萬元之賄款
    予乙○○收受云云。惟甲○○於原審供稱：自九十年五、六月間起訖九十一年八
    月份止，我都請跟在我身邊的小弟「阿源」拿給乙○○的，地點都是在鳳山宮，
    我在電話中都是說要請他吃飯，「阿源」的真實姓名我不清楚，兩萬元是我自願
    要給他的，交付金錢、手機只有「阿源」一個人知道，此部分沒有其他證人、證
    據可以證明等語。被告乙○○當庭質問：「妳（指甲○○）口口聲聲說妳請「阿
    源」交給我，但是妳請阿源交給我時，妳有無看到？」，甲○○答：「沒有。」
    ，被告乙○○又問：「我在八十九年是否查獲她及她的弟弟涉嫌施用毒品，並害
    她的弟弟因而去執行殘刑五年多，是否因此對我有所不滿？」，甲○○答：「起
    初確實懷恨在心，但是後來我與乙○○已經成為朋友，就沒有懷恨了。」等語（
    見一審卷第一一八至一二一頁），又據證人林進雄於原審供稱：我綽號為「豬公
    仔」，從八十二年就開始施用毒品，九十一年三月七日在台南市○○區○○街一
    ○六巷五虎將軍廟前，為警查獲毒品沒有錯，但我不是販賣，我只是持有毒品供
    自己施用，當時我要購買針筒，方政吉也在該廟拜拜，我與他相遇，沒想到為警
    查獲，查獲當晚固然由被告乙○○偵訊，我曾聽甲○○說她為了我的事情花了五
    萬元，也有接到甲○○打電話問我要不要與她一起出來吃鱉肉，我向她說我只是
    持有並施用毒品，又不是在販賣毒品，不必與警方攀交情等語，及證人蔡寶利於
    原審供稱：我綽號為「伍仔」，認識在庭甲○○，並從八十五、六年間開始施用
    毒品，九十一年五月十日晚上十點多，在台南市○○路○段八二六號後面魚塭工
    寮內，為警查獲持有毒品海洛因四十三包屬實，堅決否認有販賣毒品之行為，並
    表示為警查獲之毒品是自己要施用的，甲○○事後曾向我說她拿了一、二萬元給
    乙○○，不過到現在為止，我還沒有還她錢，我沒有錢還她等語，並參酌甲○○
    於本院前審調查時供稱：「我沒有交手機給乙○○，我是誣陷他的，因他抓我弟
    弟去關五年所以我想報復。」「（林進雄、方政吉是否有請你出面交涉？）方政
    吉我不認識，林俊雄太太有打電話給我，說林俊雄被第三分局刑警抓走，我就打
    電話拜託乙○○給林進雄方便，給林進雄抽煙、嚼檳榔，並沒有叫乙○○輕辦林
    進雄他們。」「（你是否有打電話說：『伍仔』我認識，可以放過他，就放過他
    ，並交兩萬元給乙○○？）我是亂講的，蔡寶利部分我沒有關說『說能放過他，
    就放過他』，我並沒有為蔡寶利的事件交兩萬元給乙○○。」等語觀之，甲○○
    自承被告抓其弟去關五年想報復，才誣陷交手機給被告，也沒有為方政吉、林俊
    雄、蔡寶利關說交付被告五萬元、二萬元情事，以前是亂講的等情，且自承所稱
    自九十年五、六月間起至九十一年八月初止，每月交付之賄款二萬元予被告乙事
    ，並非其親手交付，是託真實姓名、住址不清楚之「阿源」交付，「阿源」有無
    將錢交付被告，並無證據可憑，則被告乙○○辯稱其並無收受甲○○所交付之四
    支手機，亦從未自九十年五、六月間起訖九十一年八月初止按月收受甲○○所交
    付之二萬元賄款，亦無收受由林進雄、蔡寶利託甲○○所轉交之賄款五萬元、二
    萬元乙節，並非不可採信，自不能徒憑被告甲○○個人片面之詞及證人林進雄、
    王致良、蔡寶利等人之傳聞說詞，遽認被告乙○○有上揭違法之犯行。此外，復
    查無其他積極證據，證明被告乙○○確有收受手機及上揭連續收受賄賂之犯行，
    此部分不能證明被告犯罪，因公訴人認為被告乙○○此部分與上揭職務之行為收
    受賄賂有罪部分，有連續犯裁判上一罪之關係，乃不另為無罪之諭知。
六、檢察官上訴意旨對於原判決關於被告乙○○部分聲明不服，提起上訴，略以：
  (一)依卷附被告乙○○、甲○○二人使用之行動電話通聯，被告乙○○、甲○○二人
    聯絡頻繁，交情非比尋常，若非甲○○販賣第一級毒品海洛因被查獲，當不會供
    出被告乙○○收受賄賂之事實，且乙○○確有透過徐安德收受甲○○所交付之賄
    賂五萬元，可見甲○○所供述非虛。
  (二)依卷附通訊監察錄音帶、譯文顯示，被告乙○○確有打電話向甲○○要求交付行
    動電話手機，甲○○亦答應交付手機，足見甲○○供述為事實。況被告乙○○非
    僅向甲○○要求行動電話手機，亦曾向王灃膠要求行動電話手機，已據王灃膠證
    述在卷，更足證甲○○所述非僅片面之詞。
  (三)另證人王致良亦證稱：曾聽甲○○說過交付賄賂給乙○○；證人林進雄證稱：曾
    聽甲○○說她為了我的事情花了五萬元；證人蔡寶利證稱：甲○○事後曾向我說
    拿了一、二萬元給乙○○，不過到現在為止，我還沒有還她錢等語，均足證甲○
    ○所供為真實，非僅為推測之詞。
  (四)林進雄、方政吉係於九十一年三月七日二十一時三十分許，在台南市○○區○○
    街一○六巷五虎將軍廟旁，為被告乙○○等查獲持有第一級毒品海洛因四小包，
    有台南市警察局第三分局九十一年三月八日南警三刑偵字第一四五號刑事案件報
    告書影本在卷可按。證人林進雄證稱：「我當時手受傷包紮紗布，將毒品海洛因
    藏在紗布內，騎機車要去五虎將軍廟拜拜，在廟旁碰到搭計程車去的方政吉，方
    政吉坐在計程內與我聊天，有三、四個警察圍上來，我將海洛因丟在地。」等語
    。另證人方政吉證稱：「我搭計程車去五虎將軍廟拜拜，我到時就碰到林進雄，
    我還坐在計程車內，通一會兒三、四個警察就來了，說我們吸毒要搜身。」等情
    ，綜斷證人林進雄、方政吉之上揭證言：證人林進雄既係去五虎將軍廟拜拜，攜
    帶海因前往做何用處？且既已將海洛因藏在不易發現包紮之紗布內，何必將海洛
    因丟在地上，以利查緝？而證人方政吉亦係前往拜拜，然到達後朱下計程車，卻
    坐在車內與方政吉聊天，豈不疑哉、怪哉？另證人陳俊旭（台南市警察局第三分
    局偵查員）證稱：林進雄、方政吉毒品案，是乙○○接獲線報指稱販毒，遂帶我
    們去埋伏等語：證人劉盈良（台南市警察局第三分局偵查員）：林進雄、方政吉
    毒品案線報是乙○○得知，伊負責外面埋伏，乙○○描述嫌疑人之身高、特徵、
    歲數等，囑如果發現，就過去盤查等語。而台南市○○區○○街一○六巷「五虎
    將軍廟」係公共場所，怎會有人在公共場所施用毒品？綜上情，顯見被告乙○○
    應係接獲販毒之線報巾前往查緝。又證人林進雄證稱：「毒品是向甲○○購買（
    甲○○販賣一級毒品海洛因另已起訴），自九十一年三、四月起購買。」嗣後改
    稱：查獲毒品是與甲○○至高雄，向「泰哥」（郭浚宏，涉嫌販販賣第一級毒品
    亦另提起公訴）購買。可知甲○○得知林進雄追查獲後，為免遭查緝，遂與被告
    乙○○連絡，並允諾交付賄款，被告乙○○即未再追查，嗣後並收受甲○○所交
    付賄款五萬元，應屬無誤。
  (五)台南市警察局第三分局於九十仁年五月十日二十二時十分許，在台南市○○路○
    段八二六號後面魚塭工寮內，查獲蔡寶利（綽號伍仔）持有第一級毒品海洛因○
    ．三公克四十包、○．八公克一包、○．九公克二包，有台南市警察局第三分局
    九十一年五月十日南市警三刑偵字第○三○三號卷影本可憑。證人蔡寶利證稱（
    九十一年十月七日偵訊筆錄）：「被第三分局查獲當天，甲○○有去第三分局看
    我。」、「毒品是我與王致良（良仔）、甲○○（米粉）去買的。」、「我有聽
    甲○○說過，每月給台南市警察局第三分局一警察每月二、三萬元。」等語。又
    依卷附甲○○使用0000000000號通聯，甲○○自九十一年五月十一日
    零時三十九分四十秒起陸續與乙○○連絡（0000000000、00000
    00000），足徵被告甲○○所供述：「蔡寶利九十一年五月十日被告查獲後
    ，乙○○通知我，問我是否認識（伍仔），他的意思是如果我認識，要輕辦，．
    ．．，當天凌晨（五月十一日凌晨），我有去第三分局，乙○○帶我去看（伍仔
    ），乙○○叫我裝不認識」。非虛。且依蔡寶利為警查獲持有海洛因○．三公克
    四十包、○．八公克一包、○．九公克二包，共有四十三包，依常理判斷，施用
    毒品者實無一次購買已分裝四十三包海洛因之理，然被告乙○○並未追查蔡寶利
    是否涉有意圖販賣而持有海洛因，卻通知甲○○是否認識蔡寶利，進而以蔡寶利
    涉嫌施用第一級毒品海洛因及持有等一級毒品而移送。可證被告乙○○係利用職
    務，以不追查蔡寶利毒品來源及持有毒品之原因為由，向甲○○要求、收受賄賂
    無誤。
  (六)原審判決對上揭證據是否可採並未認定，僅以「徒憑甲○○個人臆測或片面之詞
    」寥寥數語為據，遽為被告乙○○未有上揭違法之犯行，認事用法顯係謬誤，不
    合經驗法則，至為明顯等由，指摘原判決關於被告乙○○部分之判決不當。
七、檢察官上訴意旨所列上開事項，在第五項第(三)款已詳述不能證明被告乙○○有此
    部分犯行之理由及證據，茲再為補充敘述關於上訴意旨所列：(一)部分，被告有收
    受甲○○經徐安德轉交之賄款五萬元，固屬事實，自應負其罪責，已如前述，然
    不得以其有前開罪行，遽為推定甲○○其他供述即為真實。又據甲○○於本院前
    審調查時供稱：我與被告電話聯絡好多次，他也要求我提供販毒的線索等語，而
    被告亦供陳其有請甲○○提供販毒人之線索，則為販賣線索之提供，雙方電話聯
    絡頻繁尚屬必要，亦不得以有雙方電話聯絡頻繁事實，據以推定甲○○在警訊、
    偵查中其他供述均為真實。(二)部分，卷查九五二六號偵查卷第二○九頁至二一六
    、二一六至二二二頁電話譯文，尚無談到有關被告乙○○打電話向甲○○要求交
    付行動電話手機及甲○○答應交付手機之事，縱錄音帶或有談到此事，然要求或
    交付物品之動機不一，尚難推定此與被告承辦之案件有關連，何況被告乙○○否
    認有公訴意旨所稱收受行動電話手機情事，而甲○○也自承其並沒有交手機給被
    告，是誣陷他的，是為了報復被告抓其弟弟去關五年等情在卷，至王灃膠有無交
    付手機，與本案無關，因之不足以證明被告有此部分之犯行。(三)、(四)、(五)部分，
    證人王致良、林進雄、蔡寶利證稱其有聽甲○○說過為彼等所涉案件曾送賄款給
    被告云云，均屬傳聞證據，而甲○○於本院前審調查時已陳明並未為彼等關說並
    送賄款給被告乙○○之事在卷，則上開證人之證言即屬傳聞證據，無從證明確有
其事，均不得作為被告乙○○有罪之認定。綜上所述，本件檢察官提起上訴之部
    分，尚非有理，惟公訴人因認與上開有罪分之部分係屬連續犯，為裁判上之一罪
    ，爰均不另為無罪之諭知。
據上論斷，應依刑事訴訟法第三百六十九條第一項前段、第三百六十四條、第二百九
十九條第一項前段、第三百條，貪污治罪條例第二條前段、第五條第一項第三款、第
七條、第十條第一項、第二項、第十二條第一項、第十七條，刑法第十一條前段、第
三十七條第二項，判決如主文。
本案經檢察官曾顯智到庭執行職務。
中  華  民  國      九十三      年        六        月        八        日
                                臺灣高等法院臺南分院刑事第一庭
                                    審判長法官  黃    崑    宗
                                          法官  田    平    安
                                          法官  蔡    長    林
右正本證明與原本無異。
如不服本判決，應於判決送達後十日內向本院提出上訴狀，其未敘述理由者並應於提
出上訴狀後十日內向本院補提理由書（應附繕本）。
                                    法院書記官  李    培    薇
中  華  民  國      九十三      年        六        月        九       日
附錄本案論罪科刑法條全文：
貪污治罪條例第五條第一項：
  有下列行為之一者，處七年以上有期徒刑，得併科新台幣六千萬元以下罰金：
一  意圖得利，擅提或截留公款或違背法令收募稅捐或公債者。
二  利用職務上之機會，詐取財物者。
三  對於職務上之行為，要求、期約或收受賄賂或其他不正利益者。
